臺灣臺中地方法院刑事判決
111年度簡上字第357號
上  訴  人  臺灣臺中地方檢察署檢察官
被      告  張祐維


上列上訴人因被告違反毒品危害防制條例案件，不服本院臺中簡
易庭民國111年5月26日111年度中簡字第357號第一審刑事簡易判
決（聲請案號：110年度偵字第36243號），提起上訴，本院管轄
之第二審合議庭判決如下：
    主    文
上訴駁回。 
    犯罪事實及理由
一、本院審理範圍之說明：
　　按刑事訴訟法第348條規定：「上訴得對於判決之一部為之
    。對於判決之一部上訴者，其有關係之部分，視為亦已上訴
    。但有關係之部分為無罪、免訴或不受理者，不在此限。上
    訴得明示僅就判決之刑、沒收或保安處分一部為之。」，且
    依刑事訴訟法第455條之1第3項規定，對於簡易判決之上訴
    ，準用之。而參諸刑事訴訟法第348條第3項規定立法理由，
    宣告刑、數罪併罰所定之應執行刑、沒收，倘若符合該條項
    的規定，已得不隨同其犯罪事實，而單獨成為上訴之標的，
    且於上訴人明示僅就刑上訴時，第二審法院即不再就原審法
    院所認定之犯罪事實為審查，而應以原審法院所認定之犯罪
    事實，作為論認原審宣告刑、執行刑及沒收妥適與否的判斷
    基礎。本件檢察官上訴書載明就原審未論以累犯及未據以加
    重其刑部分提起上訴，係僅就原審之量刑一部上訴，依前述
    說明，本院僅就原審判決量刑妥適與否進行審理，至於未表
    明上訴之原判決關於犯罪事實、所犯法條、沒收等其餘部分
    ，則不屬本院審判範圍，均引用原審判決之記載（如附件）
    。
二、檢察官上訴意旨略以：
(一)最高法院110年度台上大字第5660號裁定僅對所提案之案件
    有個案效力，不具通案效力，不及於其他訴訟案件。至於基
    於大法庭裁定所做成之最高法院判決，是否因下級審法院或
    最高法院其他合議庭，基於「等則等之」之法理予以援用，
    而逐漸累積成判決先例之見解，則有待日後實務發展，不因
    該判決宣示後，即生通案約束效力。原審逕予援引上開裁定
    意旨，認定被告不予適用累犯規定，恐有疑義。
(二)就刑法第47條第1項之累犯成立要件，法院仍應有正確適用
    法律、職權調查之義務，且依刑事訴訟法第161條於民國91
    年2月8日之修正理由可知，現行刑事訴訟法係要求檢察官就
    「犯罪事實」負實質舉證責任，至於「量刑事由」部分，並
    未於條文中明定課予檢察官相同程度之舉證責任。累犯之成
    立與如何加重一節，向來得由法院依職權判斷，實務操作並
    無窒礙。
(三)查原判決已載明被告前因違反藥事法案件，經法院判處有期
    徒刑2月確定，於109年7月20日易科罰金執行完畢，且與卷
    附臺灣高等法院被告前案紀錄表相符等語，可知原審業已職
    權審酌被告前案紀錄，而可知悉被告不知悔改，復於110年2
    月12日犯下本案，而2罪間罪質相同，足認被告對刑罰反應
    力薄弱，原審卻漏未依已職權審酌之被告刑事前案紀錄，判
    斷被告是否該當刑法第47條第1項累犯成立要件之規定，而
    逕認定被告不予適用累犯，於法不符。
(四)本案檢察官以法務部提供之刑案資料查註紀錄表作為證明被
    告成立累犯之方法，已盡舉證之責，查本案檢察官於聲請簡
    易判決處刑書中，已明確指出卷附被告之「刑案資料查註紀
    錄表」欲證明累犯事實，並釋明執行完畢日期，若法院再依
    文書證據之調查方式，使被告有陳述意見之機會後，被告對
    之爭執，法院亦可命檢察官提出原始證據以釐清。惟未見原
    審對被告之「刑案資料查註紀錄表」予以調查，即先行否定
    而摒棄該證據，認檢察官未盡舉證之責，亦有判決不適用法
    則之虞。且依釋字第775號解釋理由第3項「科刑資料之調查
    」揭示之意旨，由檢察官指出證明方法、由法院因適用法律
    規定之需而曉諭檢察官提出或依職權提示卷內被告前案紀錄
    表，次由被告表示意見，再由法院審酌全部調查結果為成立
    與否之判斷，當屬易行，且無違法。若摒棄實務上夙採原則
    上無爭議之前案紀錄表，再要求檢察官就成立累犯之事實負
    舉證之責，無異徒增訴訟上不必要之事項，反有礙於訴訟經
    濟之要求。
(五)綜上所述，原判決援引上開裁定，逕認「檢察官就被告在本
    案應構成累犯，並未具體指出證明方法，自不予認定為累犯
    」等語，恐有誤解，且有判決違背法令之虞，認事用法尚嫌
    未洽，請將原判決撤銷，另論以累犯並加重其刑等語。　
三、上訴駁回之說明：
(一)最高法院110年度台上大字第5660號裁定係最高法院提案庭
    依法院組織法第51條之2第1項、第51條之3之規定作成，最
    高法院並依據該裁定之法律見解作出110年度台上字第5660
    號刑事判決之確定終局裁判，已成為最高法院之先前裁判，
    下級審法院對於最高法院該項統一之法律見解，自應遵循。
    查原判決係援引最高法院110年度台上字第5660號刑事判決
    ，並非援引上開裁定，上訴意旨指摘原審援引上開裁定認被
    告不予適用累犯規定，恐有疑義一節，容有誤會。　
(二)刑事訴訟法第161條第1項規定：「檢察官就被告犯罪事實，
     應負舉證責任，並指出證明之方法。」此為檢察官就被告
    有 罪事實應負實質舉證責任之概括性規定，非謂除有罪事
    實之 外，其他即可不必負舉證責任。此一舉證責任之範圍
    ，除犯 罪構成事實（包括屬於犯罪構成要件要素之時間、
    地點、手 段、身分、機會或行為時之特別情狀等事實）、
    違法性、有 責性及處罰條件等事實外，尚包括刑罰加重事
    實之存在及減 輕或免除事實之不存在。累犯事實之有無，
    雖與被告是否有 罪無關，然係攸關刑罰加重且對被告不利
    之事項，為刑之應 否為類型性之加重事實，就被告而言，
    與有罪、無罪之問題 有其相同之重要性（包括遴選至外役
    監受刑、行刑累進處遇 、假釋條件等之考量），自應由檢
    察官負主張及實質舉證責 任。法院於審酌被告是否適用累
    犯規定而加重其刑時，訴訟程序上應先由檢察官就前階段被
    告構成累犯之事實，以及後階段應加重其刑之事項，主張並
    具體指出證明方法後，法院才需進行調查與辯論程序，而作
    為是否加重其刑之裁判基礎。前階段構成累犯事實為檢察官
    之實質舉證責任，後階段加重量刑事項為檢察官之說明責任
    ，均應由檢察官分別負主張及具體指出證明方法之責。至檢
    察官所提出之證據資料，經踐行調查程序，法院認仍有不足
    時，是否立於補充性之地位，曉諭檢察官主張並指出證明方
    法，自得由事實審法院視個案情節斟酌取捨。又法院依簡易
    程序逕以簡易判決處刑者，因無檢察官參與，倘檢察官就被
    告構成累犯之事實及應加重其刑事項，未為主張或具體指出
    證明方法，受訴法院自得基於前述說明，視個案情節斟酌取
    捨（最高法院110年度台上大字第5660號判決意旨參照)。是
    檢察官上訴意旨認本案被告是否成立累犯及是否加重其刑等
    節，均應由法院依職權判斷等語，並無足採。
(三)檢察官於聲請簡易判決處刑書中雖有指明被告構成累犯之前
    科事實，但僅於犯罪事實欄空泛記載：「於109年7月20日易
    科罰金執行完畢」、「詎仍不知悔改」等語；而於證據並所
    犯法條欄亦僅說明「其於5年內故意再犯本件有期徒刑以上
    之罪，為累犯，請依刑法第47條第1項之規定，酌情加重其
    刑」，足見檢察官並未說明及舉證有何須依累犯規定加重其
    刑之必要，原審依前揭最高法院判決意旨，綜合全案情節斟
    酌取捨後，雖未依刑法第47條第1項累犯規定加重其刑，然
    已將被告構成累犯之前科紀錄列為刑法第57條第5款之量刑
    審酌事由，並無違誤。
(四)原審雖未及審酌檢察官上訴於本院審理時具體指明被告應構
    成累犯之事實，及說明主張應依累犯規定加重其刑之理由。
    然原審既已將被告構成累犯之上開前科紀錄列為「犯罪行為
    人之品行」的審酌事項，並綜合考量其他量刑因子而予以充
    分評價〈詳見原判決第2頁事實及理由欄二、（三）所載〉，
    其量刑確已斟酌刑法第57條各款所列情狀，在法定刑度內酌
    量科刑，並無量刑輕重相差懸殊等裁量權濫用之情形，原審
    量刑尚稱妥適，依上開說明，基於重複評價禁止之精神，自
    無許檢察官事後循上訴程序，以該業經列為量刑審酌之事由
    應改論以累犯並加重其刑為由，指摘原判決未依累犯規定加
    重其刑違法或不當。
(五)綜上所述，原審認被告罪證明確，並已將構成累犯之前科紀
    錄列為刑法第57條第5款之量刑事由，予以充分評價，原審
    量刑尚稱妥適，已詳如前述。檢察官上訴意旨以原判決未依
    累犯規定加重其刑為由，指摘原判決不當，其上訴為無理由
    ，應予駁回。　
據上論斷，應依刑事訴訟法第455條之1第1項、第3項、第368條
、第373條，判決如主文。　　　　
本案經檢察官陳信郎聲請以簡易判決處刑及提起上訴，檢察官葉
芳如到庭執行職務。　　
中　　華　　民　　國　　111 　年　　11　　月　　30　　日
                  刑事第十一庭  審判長法  官  丁智慧
                                      法  官  戰諭威
                                      法  官  黃麗竹
以上正本證明與原本無異。
不得上訴。 
                                      書記官  魏愛玲
中　　華　　民　　國　　111 　年　　11　　月　　30　　日